臺灣基隆地方法院民事裁定  
109年度消債更字第92號
聲  請  人  歐瓊楓  
即  債務人          

代  理  人  鄭光評律師
上列聲請人因消費者債務清理條例聲請更生事件，本院裁定如下
：
    主  文
聲請駁回。
聲請費用由聲請人負擔。
    理  由
一、按債務人不能清償債務或有不能清償之虞者，得依本條例所
    定更生或清算程序，清理其債務；債務人對於金融機構負債
    務者，在聲請更生或清算前，應向最大債權金融機構請求協
    商債務清償方案，或向其住、居所地之法院或鄉、鎮、市、
    區調解委員會聲請債務清理之調解；協商或調解成立者，債
    務人不得聲請更生或清算。但因不可歸責於己之事由，致履
    行有困難者，不在此限，消費者債務清理條例（下稱消債條
    例）第3條、第151條第1項、第7項分別定有明文。此係採前
    置協商主義，是債務人於協商程序中，自應本於個人實際財
    產及收支狀況，依最大誠信原則，商討解決方案。如終究不
    能成立協商，於聲請更生或清算時，法院審酌上開條文所謂
    「不能清償或有不能清償之虞」允宜綜衡債務人全部收支、
    信用及財產狀況，評估是否因負擔債務，而不能維持人性尊
    嚴之最基本生活條件，所陳報之各項支出，是否確屬必要性
    之支出，如曾有協商方案，其條件是否已無法兼顧個人生活
    之基本需求等情，為其判斷之準據。
二、聲請意旨略以：聲請人有不能清償債務之情形，曾於民國10
    4年間與最大債權金融機構請求共同協商債務清償方案成立
    ，自104年7月10日分130期、利率0%、每月清償新臺幣（下
    同）2,791元，後來其他債權人於105年1月至3月聲請強制執
    行聲請人之薪資，所餘可支配收入已無法維持基本生活所需
    而毀諾，實有不可歸責於己之事由，致履行債務有重大困難
    ，又聲請人無擔保或無優先權之債務總額未逾12,000,000元
    ，且未經法院裁定開始清算程序或宣告破產，為此依法聲請
    更生等語。
三、經查：
  ㈠聲請人不符合消債條例第151條第7項但書「因不可歸責於己
    之事由，致履行有困難」之規定：
  ⒈聲請人前於104年6月1日向最大債權金融機構台新國際商業銀
    行股份有限公司（下稱台新銀行）請求共同協商債務清償方
    案，約定自104年7月10日起，分130期、利率0%、每月償還2
    ,791元之還款方案，另與債權人萬榮行銷股份有限公司（下
    稱萬榮公司）於104年6月1日協議分120期、每月清償500元
    ，惟聲請人依約還款至105年3月10日，自105年4月10日毀諾
    等情，有聲請人109年12月22日民事陳報㈠狀、台新銀行109
    年12月4日函及前置協商機制協議書、萬榮公司109年11月24
    日民事陳報狀、臺灣臺北地方法院104年度司消債核字第378
    5號民事裁定在卷可稽（見本院卷第95頁至第100頁、第113
    頁、第151頁至第163頁），聲請人向本院聲請更生，自須審
    究其是否有「不可歸責於己事由致履行有困難」之情事。 
  ⒉依聲請人所提臺灣苗栗地方法院105年6月14日苗院美105司執
    良字第9900號執行命令、正達國際光電股份有限公司105年6
    月21日第三人陳報扣押薪資債權或聲明異議狀所示，聲請人
    當時所任職之正達國際光電股份有限公司係自105年7月起扣
    薪，且依聲請人105年度所得365,118元，平均每月薪資為30
    ,427元（計算式：365,118元÷12月＝30,427元，元以下四捨
    五入，下同），足認聲請人於毀諾時每月收入約30,427元，
    強制執行扣薪3分之1後，剩餘20,285元，因聲請人並未提出
    毀諾當時必要支出之數額，本院參酌債務清理條例第64條之
    2第1項規定：「債務人必要生活費用，以最近一年衛生福利
    部或直轄市政府所公告當地區每人每月最低生活費一點二倍
    定之」之意旨，以衛生福利部公告之105年度臺灣省每人每
    月最低生活費為11,448元計算，聲請人之每月必要生活費用
    應為13,738元（計算式：11,448元×1.2＝13,738元）。
　　是聲請人於毀諾時，每月實際所得扣除每月必要生活費用，
    尚餘6,547元（計算式：20,285元－13,738元=6,547元)，應
    足以支付台新銀行、萬榮公司每月2,791元、500元之還款方
    案，可認於聲請人毀諾時，履行還款方案並無困難。惟按消
    債條例第151條第5項但書規定所稱「因不可歸責於己之事由
    ，致履行顯有重大困難」之情形，僅須於法院就更生或清算
    之聲請為裁判時存在，即與該項但書之規定相符。至債務人
    於履行顯有重大困難之事由發生前有無違約不履行行為，與
    該事由是否不可歸責於債務人之判斷尚屬無涉（司法院民事
    廳98年第1期民事業務研究會第26號之研審小組意見參照）
    ，故本院另須審究聲請人於聲請更生時是否有「不可歸責於
    己事由，致履行顯有重大困難」之情事。  
  ㈡聲請人聲請更生時亦無「不可歸責於己事由，致履行顯有重
    大困難」之情事：
  ⒈聲請人主張現為匯洋貿易股份有限公司（下稱匯洋公司）員
    工，聲請人自108年12月強制扣薪起至109年11月聲請更生止
    ，每月應領薪資扣除勞保費、健保費、強制扣款之實領薪資
    合計為258,315元，平均每月所得為21,610元（計算式：259
    ,315元÷12月＝21,610元），有匯洋公司110年4月14日匯字第
    110041401號函可稽，本院即以21,610元作為計算聲請人目
    前償債能力之依據。 
  ⒉按債務人聲請更生或清算時所提財產及收入狀況說明書，其
    表明每月必要生活費用支出之數額，與本條例第64條之2第1
    項，第2項規定之認定標準相符者，毋庸記載原因、種類及
    提出證明文件；債務人必要生活費用，以最近一年衛生福利
    部或直轄市政府所公告當地區每人每月最低生活活費1.2倍
    定之，消債條例施行細則第21條之1第3項、消債條例第64條
    之2第1項定有明文。查聲請人主張其目前每月個人必要生活
    費用為18,608元（計算式：膳食費6,000元＋醫療費100元＋交
    通費350元＋房屋租金7,500元＋勞保費524元＋健保費335元＋水
    電瓦斯費1,400元＋電信費1,399元＋生活用品費1,000元＝18,6
    08元），並未提出任何單據為證，且已逾109年度臺灣省最
    低生活標準之1.2倍即14,866元，故聲請人每月必要生活費
    用僅於14,866元範圍內可以採信。因此，聲請人聲請更生時
    之每月收入21,610元扣除其個人每月必要生活費用14,866元
    ，仍剩餘6,744元（計算式：21,610元－14,866元=6,744元）
    ，顯足以負擔與台新銀行、萬榮公司所成立每月應繳納2,79
    1元、500元之協商還款方案，並無「因不可歸責於己之事由
    ，致履行顯有重大困難」之情事。
四、綜上所述，聲請人並無不可歸責於己之事由，致履行協商條
    件有重大困難之例外情形，其更生聲請與消債條例第3條、
    第151條第7項所定要件不合，且該要件之欠缺又屬無從補正
    ，依首揭法條說明，自應駁回其更生之聲請。
五、依消債條例第8條、第15條，民事訴訟法第95條、第78條，
    裁定如主文。　　
中　　華　　民　　國　　110 　年　　4 　　月　　19　　日
                  民事庭法　官　陳湘琳
以上正本係照原本作成。
如對本裁定抗告須於送達後10日內向本院提出抗告狀，並繳納抗
告費新臺幣1,000元。
中　　華　　民　　國　　110 　年　　4 　　月　　19　　日
                        書記官　林亭如